【裁判字號】    98,訴,838
【裁判日期】    980616
【裁判案由】    毒品危害防制條例
【裁判全文】
臺灣臺北地方法院刑事判決               98年度訴字第838號
公  訴  人  臺灣臺北地方法院檢察署檢察官
被      告  甲○○
上列被告因毒品危害防制條例案件，經檢察官提起公訴（九十八
年度毒偵字第九七二號），被告於準備程序中就被訴事實為有罪
之陳述，經本院合議庭裁定改用簡式審判程序，判決如下：
    主  文
甲○○施用第一級毒品，累犯，處有期徒刑拾月，扣案壹只殘渣
袋內海洛因殘渣（量微無法驗重）沒收銷燬之，分裝杓壹支沒收
之；又施用第二級毒品，累犯，處有期徒刑陸月，扣案壹只殘渣
袋內安非他命殘渣（量微無法驗重）沒收銷燬之，分裝杓壹支沒
收之；應執行有期徒刑壹年貳月，扣案壹只殘渣袋內海洛因殘渣
（量微無法驗重）暨壹只殘渣袋內安非他命殘渣（量微無法驗重
）均沒收銷燬之，分裝杓貳支均沒收之。
    事  實
一、甲○○前於民國九十年間因施用第二級毒品安非他命案件，
    經本院以九十一年度毒聲字第一七九九號裁定送勒戒處所施
    以觀察勒戒，認有繼續施用毒品傾向，復由本院以九十一年
    度毒聲字第九○二號裁定送戒治處所施以強制戒治，後經本
    院以九十一年度毒聲字第二二八九號裁定停止戒治，所餘戒
    治期間付保護管束，因違反保護管束應遵守事項之情事，後
    經本院以九十二年度毒聲字第六九一號裁定撤銷停止戒治，
    令入戒治處所施以強制戒治，因九十二年四月二十七日戒治
    期間屆滿後，該裁定遲至九十二年四月二十八日、同年五月
    一日始送達檢察官、甲○○，視為強制戒治已於九十二年四
    月二十七日執行期滿，由臺灣臺北地方法院檢察署檢察官於
    九十二年十二月九日以九十二年度戒毒偵字第一八五號為不
    起訴處分確定；九十三年間再因施用毒品案件，經本院以九
    十四年度訴字第二四號判處應執行有期徒刑十月確定，另因
    竊盜案件，經臺灣板橋地方法院以九十四年度易緝字第一四
    五號判有期徒刑一年八月確定，再由臺灣板橋地方法院以九
    十六年度聲減字第一四九四號裁定減刑並定應執行有期徒刑
    二年確定，於九十六年十一月一日因縮短刑期假釋出監，於
    九十六年十二月六日縮刑期滿，未經撤銷假釋，其未執行之
    刑，以已執行論；詎猶不知悔改，基於施用第一級毒品海洛
    因之犯意，於九十八年三月十五日晚間某時，在臺北市○○
    區○○街八四號住處，以將海洛因摻水稀釋後持針筒注射之
    方式施用第一級毒品海洛因一次，另基於施用第二級毒品安
    非他命之犯意，於九十八年三月十五日某時，在臺北市環南
    市場廁所內，以將安非他命置放於玻璃球吸食器內燒烤之方
    式施用第二級毒品安非他命一次，嗣為警於九十八年三月十
    八日十四時三十分許，在臺北市○○區○○街八四號為警查
    獲，並扣得內含海洛因殘渣（量微無法驗重）之殘渣袋一只
    、內含安非他命殘渣（量微無法驗重）之殘渣袋一只及分裝
    杓二支，而悉上情。
二、案經臺北市政府警察局中正第二分局報請臺灣臺北地方法院
    檢察署檢察官偵查起訴。
    理  由
一、上揭事實業據被告甲○○本院準備程序（見本院卷第三三頁
    反面）及審理程序（見本院卷第三六頁）中坦承不諱，而被
    告於九十八年三月十八日十五時許在臺北市政府警察局中正
    第二分局偵查隊所採集尿液，經送臺灣尖端先進生技醫藥科
    技股份有限公司以ＥＩＡ酵素免疫分析法、ＧＣ／ＭＳ氣相
    層析質譜儀分析法檢驗呈嗎啡及安非他命陽性反應，有臺北
    市政府警察局偵辦毒品案件尿液檢驗委驗單（見九十八年度
    毒偵字第九七二號卷第四一頁）及臺灣尖端先進生技醫藥股
    份有限公司九十八年三月二十七日濫用藥物檢驗報告（見九
    十八年度毒偵字第九七二號卷四三第頁）附卷足憑，另有臺
    北市政府警察局中正第二分局九十八年三月十八日搜索扣押
    筆錄（見九十八年度毒偵字第九七二號卷第十一至十四頁）
    、扣案毒品照片（見九十八年度毒偵字第九七二號卷第十五
    、十六頁）及臺北市政府警察局中正第二分局查獲涉嫌毒品
    危害防制條例毒品初步鑑驗報告書（見九十八年度毒偵字第
    九七二號卷第十七頁）等資料附卷足憑，足徵被告之自白與
    事實相符，應堪採信。按「九十二年七月九日新修正之毒品
    危害防制條例刪除二犯及三犯之規定，一改修法前繁雜之處
    遇程序，僅將施用毒品者簡化區分為初犯、再犯，並認施用
    毒品者係屬病患性犯人，以觀察、勒戒戒除其身癮，並以強
    制戒治去除其心癮。‧．．。參酌上開立法理由，修正毒品
    危害防制條例就施用毒品者，祇於『初犯』及『五年後再犯
    』二種情形，有其追訴條件之限制，即須於初犯經觀察、勒
    戒或強制戒治釋放後，五年內均無施用毒品之行為，始能認
    其前所實施之觀察、勒戒或強制戒治已足遮斷毒癮，而得於
    五年後再犯時，再予適用初犯之規定，重行觀察、勒戒等程
    序。倘五年內已經再犯，被依法追訴處罰，縱其第三次《或
    第三次以上》施用毒品之時間在初犯釋放五年以後，即與『
    五年後再犯』之情形有別，且因已於『五年內再犯』，顯見
    其再犯率甚高，原實施觀察、勒戒或強制戒治，已無法收其
    實效，而無五年戒斷期之存在，自無再經觀察、勒戒及強制
    戒治之必要，應由檢察官逕行起訴，始符新法修正之本旨。
    」，有最高法院九十五年台非字第五九號判決可資參照，本
    件被告施用海洛因及安非他命之時間雖在九十二年四月二十
    七日強制戒治執行期滿五年以後，然被告於五年內另因施用
    毒品案件，經本院以九十四年度訴字第二四號判處應執行有
    期徒刑十月確定，後於九十六年十一月一日因縮短刑期假釋
    出監，於九十六年十二月六日縮刑期滿，有臺灣高等法院被
    告前案紀錄表附卷足憑（見本院卷第五至二八頁），依上揭
    說明，本件已無再經觀察、勒戒及強制戒治之必要，應由檢
    察官逕行起訴，是被告施用第一級毒品、第二級毒品犯行，
    已堪認定，本件事證明確，應依法論科。
二、按海洛因、安非他命分屬毒品危害防制條例第二條第二項第
    一款、第二款所規定之第一級、第二級毒品。核被告所為係
    犯毒品危害防制條例第十條第一項之施用第一級毒品及同條
    例第十條第二項之施用第二級毒品罪，其施用前後持有第一
    級毒品、第二級毒品之低度行為，為嗣後施用之高度行為所
    吸收，不另論罪。又被告所犯施用第一級毒品罪、施用第二
    級毒品罪，犯意各別，罪名不同，應分論併罰之。而被告因
    施用毒品案件，經本院以九十四年度訴字第二四號判處應執
    行有期徒刑十月確定，另因竊盜案件，經臺灣板橋地方法院
    以九十四年度易緝字第一四五號判有期徒刑一年八月確定，
    再由臺灣板橋地方法院以九十六年度聲減字第一四九四號裁
    定減刑並定應執行有期徒刑二年確定，於九十六年十一月一
    日因縮短刑期假釋出監，於九十六年十二月六日縮刑期滿，
    未經撤銷假釋，其未執行之刑，以已執行論，有臺灣高等法
    院被告前案紀錄表附卷足憑（見本院卷第五至二八頁），其
    受前開徒刑之執行完畢後，五年以內因故意再犯本件有期徒
    刑以上之二罪，應依刑法第四十七條第一項之規定，分論以
    累犯，並均加重其刑。爰審酌被告素行不佳，前科累累，前
    經觀察勒戒，並有多次施用毒品犯行，經法院論罪處刑，仍
    不知悔改，復繼續沾染毒品惡習，其施用毒品行為對於自身
    危害程度非輕、其犯罪之動機、目的、手段，暨犯後坦承犯
    行、態度良好，及其品行、生活狀況、智識程度等一切情狀
    ，分別量處如主文所示之刑，並定其應執行刑，以為儆懲。
    又扣案一只殘渣袋內海洛因殘渣（量微無法驗重）及一只殘
    渣袋內安非他命殘渣（量微無法驗重）分係第一級毒品、第
    二級毒品，應依毒品危害防制條例第十八條第一項之規定，
    諭知沒收銷燬之；另扣案之分裝杓二支，分係被告所有供其
    施用海洛因、安非他命所用之物，業據被告供陳在卷，爰依
    刑法第三十八條第一項第二款之規定，諭知沒收，附此敘明
    。
據上論斷，應依刑事訴訟法第二百七十三條之一第一項、第二百
九十九條第一項前段，毒品危害防制條例第十條第一項、第二項
、第十八條第一項，刑法第十一條前段、第四十七條第一項、第
五十一條第五、第三十八條第一項第二款，判決如主文。
本案經檢察官王育珍到庭執行職務。
中    華    民    國    98    年    6     月    16    日
                  刑事第十四庭  法  官  李家慧
以上正本證明與原本無異。
如不服本判決應於收受送達後10日內向本院提出上訴書狀，並應
敘述具體理由；其未敘述上訴理由者，應於上訴期間屆滿後20日
內向本院補提理由書（均須按他造當事人之人數附繕）「切勿逕
送上級法院」。
                                書記官  鄭淑丰
中    華    民    國    98    年    6     月    16    日
附錄本件論罪科刑法條：
毒品危害防制條例第10條
施用第一級毒品者，處 6 月以上 5 年以下有期徒刑。
施用第二級毒品者，處 3 年以下有期徒刑。


司法院資訊處製作；財團法人民間司法改革基金會備份。
